【裁判字號】    89,易,883
【裁判日期】    900515
【裁判案由】    公共危險
【裁判全文】
臺灣彰化地方法院刑事判決                          八十九年度易字第八八三號
    公  訴  人  臺灣彰化地方法院檢察署檢察官
    被      告  丁○○
    選任辯護人  何孟育律師
                張慶宗律師
右列被告因公共危險案件，經檢察官提起公訴（八十八年度偵字第四九五七號），本
院判決如左：
    主      文
丁○○失火燒燬現有人所在之建築物，處有期徒刑參月，如易科罰金，以參佰元折算
壹日。緩刑貳年。
    事      實
一、丁○○係位於彰化縣線西鄉彰濱工業區○○○○路一九號、製造ＤＣＰ架橋劑之
    和協化學股份有限公司「彰濱廠」（以下簡稱和協公司彰濱廠）廠長，負責生產
    、管理等廠務工作，原應隨時注意工廠設備之運作是否正常，以防止火災之發生
    ，依當時情形又非不能注意，惟不注意存放ＤＣＰ架橋劑之結晶區廠房東北角、
    結晶鋼瓶底部之結冰設備之運作未能發揮預期功能，而於民國（下同）八十八年
    三月二十三日凌晨一時五分許在上址，有工作人員五人在廠房內工作時，鋼瓶內
    部原料於攪拌運作中生熱，致氣體膨脹噴出燃燒，而失火燒毀該結晶區廠房。
二、案經彰化縣警察局和美分局報請台灣彰化地方法院檢察署檢察官偵查起訴。
    理      由
一、訊據被告丁○○固坦承任職和協公司彰濱廠廠長，及該廠發生火災等情，惟矢口
    否認涉有右揭公共危險犯行，辯稱：該鋼瓶是我們生產之半成品儲放處，保持溫
    度約攝氏（下同）四、五十度，底下要放結冰設備讓液體結晶，再送到生產線包
    裝，我不知該處為何會起火，這些設備以前並未發生故障，而異丙苯沸點在一百
    五十二點四度、自燃溫度為四百二十四度，要有火源才會燒起來，當時機器轉速
    僅每分鐘三十二轉，不可能將原料攪拌燃點，且本件火災發生後，美商麥理倫國
    際公證有限公司台灣分公司（下稱麥理倫公司）即委請專家鑑定，認定起火點應
    係在傳輸泵附近區域，與消防局之鑑定報告不合，而當日風向係吹東北季風，如
    起火點在結晶區廠房，北面之合成區廠不致受波及，因五位維修人員所站位置，
    火源如自門口引進，確實容易讓人誤以為火源在上方，消防人員可能因此而誤判
    ，況消防局人員非專業人士，其鑑定報告內容有違化工理論云云，並提出麥理倫
    公司災因鑑定報告、現場照片、現場圖、物質安全資料卡（表）、化學反應過程
    表等件，及證人陳萬山、辛○○及戊○○為證；經查，本件和協公司彰濱廠於上
    開時地發生火災，現場有甲○○等五名工作人員在廠區等情，業經被告於偵審中
    坦承，核與證人甲○○、庚○○、丙○○、乙○○等人證述相符，並有現場照片
    、公司執照影本、現場圖等在卷可稽，雖被告辯稱起火原因及起火點非在結晶廠
    ，機械並無故障，火災係因外籍勞工丟煙蒂造成，伊無過失云云，然本件火災之
    發生，經彰化縣消防局依據燃燒後狀況、現場目擊者所述、現場勘查、火流擴大
    延燒方向，研判起火處為該廠結晶包裝廠東北角（結晶鋼瓶處）可能性較大，雖
    液體廢棄物蒐集槽處炸、燒最嚴重，但據消防搶救人員所述，於搶救中液體廢棄
    物蒐集槽處有大爆炸聲，研判係火災發生後液體廢棄物蒐集槽受熱爆炸起火，其
    產品為完成結晶，鋼瓶底部有結冰設備，結晶原料為異丙苯、甲醇易受熱生成氣
    體且易燃燒，結晶鋼瓶底部結冰設備已毀壞（鋼瓶完整），並於第三樓處發現鋼
    瓶蓋有三座已開啟，又據現場工作人員所述，爆炸後頭部之上全是火在燃燒，研
    判是氣體爆炸急速噴出燃燒，因此，係結晶生產機械運轉中，因結冰設備無法發
    揮預期功能鋼瓶內部原料於攪拌運作中生熱，致氣體膨脹噴出燃燒，而引起火災
    一情，有彰化縣消防局火災原因調查報告書可參，並經證人即火災現場勘查人員
    己○○到場證述明確，證人甲○○、庚○○、丙○○、乙○○等人均證述：當時
    一轉頭，看地面已有火花，由北面瞬間竄過來，馬上拉人由南面跑出，火勢一下
    就變得猛烈，現場緊急，無法做任何搶救等語，且鋼瓶有十米高並密閉一情，亦
    經馮耀益證述明確，復有照片可稽，因此，是否丟煙蒂可導致十米高並密閉之鋼
    瓶起火燃燒即不無疑問，況火災如係因外籍勞工丟煙蒂造成，應不可能瞬間即猛
    烈燃燒；至被告提出麥理倫公司鑑定報告中譯文，稱與彰化縣消防局之鑑定報告
    不合云云，然該公司之鑑定報告係其內部為保險理賠所製作，並無公信力，亦非
    馬上至現場勘驗後所為，其可信度尚非無疑，另被告辯稱彰化縣消防局之鑑定報
    告不合化工原理等詞，惟觀諸前開報告並非就化學原料之特性為論據，係以起火
    點、結晶鋼瓶底部結冰設備已毀壞（鋼瓶完整）、鋼瓶蓋有三座已開啟及現場工
    作人員之陳述為依據，而證人陳萬山雖證稱無異常云云，然其亦坦稱僅巡視廠房
    觀看儀器等情，並無檢查維修，難認機器絕無可能故障，故被告係和協公司彰濱
    廠廠長，應隨時注意工廠設備之運作是否正常，以防止火災之發生，依當時情形
    又非不能注意，惟不注意存放ＤＣＰ架橋劑之結晶區廠房東北角、結晶鋼瓶底部
    之結冰設備之運作未能發揮預期功能，鋼瓶內部原料於攪拌運作中生熱，致氣體
    膨脹噴出燃燒，而於八十八年三月二十三日凌晨一時五分許在上址，失火燒毀有
    證人甲○○、庚○○、丙○○、乙○○等人正在工作之該結晶區廠房，其對本件
    火災之發生有過失，已可認定，其所辯無非事後卸責之詞，委無足採，其犯行堪
    予認定。
二、核被告所為，係犯刑法第一百七十三條第二項之罪。爰審酌被告過失之程度、所
    生危害，暨犯後態度等一切情狀，量處如主文所示之刑，並諭知易科罰金之折算
    標準。查被告前未曾受有期徒刑以上刑之宣告，此有臺灣彰化地方法院檢察署刑
    案資料查註紀錄表一紙在卷可稽，其經此教訓，應知警惕而無再犯之虞，所宣告
    之刑，認以暫不執行為適當，併予宣告緩刑二年，以勵自新。
三、據上論斷，應依刑事訴訟法第二百九十九條第一項前段，刑法第一百七十三條第
    二項、第四十一條第一項、第七十四條第一款，罰金罰鍰提高標準條例第一條前
    段、第二條，判決如主文。
中      華      民      國      九十    年      五      月      十五    日
                                  臺灣彰化地方法院刑事第二庭
                                        法    官
如不服本判決，應於判決送達後十日內，向本院提出上訴狀 ( 須附繕本)。


司法院資訊處製作；財團法人民間司法改革基金會備份。
